【裁判字號】    99,易,1962
【裁判日期】    990831
【裁判案由】    詐欺等
【裁判全文】
臺灣板橋地方法院刑事判決              99年度易字第1962號
公  訴  人  臺灣板橋地方法院檢察署檢察官
被      告  乙○○
上列被告因詐欺案件，經檢察官提起公訴（99年度偵字第14309
號），本院依簡式審判程序判決如下：
    主  文
乙○○共同意圖為自己不法之所有，以詐術使人將本人之物交付
，未遂，處有期徒刑月，如易科罰金，以新臺幣壹仟元折算壹
日。如附表所示之物均沒收。
    事  實
一、乙○○與甲○○（嗣到案後另行審結）、姓名年籍不詳自稱
    「陳先生」及綽號「貢丸」等人所屬詐欺集團成員，共同意
    圖為自己不法之所有，且基於詐欺取財及僭行公務員職權之
    犯意聯絡，於民國99年5 月10日，由渠2 人所屬之詐欺集團
    成員輪流假冒臺大醫院櫃檯人員、臺北市刑大警員、科長、
    臺北地方法院法官，以電話向丙○○佯稱：其因涉嫌掏空案
    ，經法院兩次傳喚未到庭，需於99年5 月11日開庭時，準備
    新臺幣30萬元保釋金，不然一定會被收押云云，嗣因丙○○
    發覺有異，乃向警方報案，並於翌（11）日接獲冒充法官之
    詐欺集團成員來電時，即與之相約在臺北縣板橋市第二運動
    場停車場入口處交款，並依約前往上揭地點等候，而甲○○
    、乙○○分別受「陳先生」、「貢丸」指派，於同日16時30
    分許抵達上址，由甲○○負責取款，乙○○則監看甲○○取
    款情形，嗣甲○○自稱係書記官欲向丙○○索取上開詐欺款
    項時，旋為在場埋伏之員警當場逮獲而未得逞，並在甲○○
    之身上扣得供犯罪聯繫使用之行動電話2 支（廠牌：摩托羅
    拉，序號：000000000000000 號、000000000000000 號）及
    SIM 卡2 張（門號：0000000000號、0000000000號），在乙○○之身上扣得供犯罪聯繫使用之行動電話1 支（廠牌：三
    星，序號：000000000000000 號）及SIM 卡2 張（門號：00
    00000000號、序號：00000000000000號）。
二、案經丙○○訴由臺北縣政府警察局板橋分局移送臺灣板橋地
    方法院檢察署檢察官偵查起訴。
    理  由
一、本院於準備程序進行中，被告乙○○就被訴事實為有罪之陳
    述，經告知被告簡式審判程序之旨，並聽取公訴人及被告之
    意見後，裁定進行簡式審判程序。
二、前揭事實，為被告乙○○在本院審理時坦承不諱，並據證人
    即告訴人丙○○於警詢及偵查中指述綦詳，且經同案被告甲○○於警詢及偵查中供述甚明。此外，復有扣案之行動電話
    1 支（廠牌：三星，序號：000000000000000 號）、SIM 卡
    2 張（門號：0000000000號、序號：00000000000000號）及
    扣案物照片8 幀、現場蒐證照片2 幀可資佐證。足認被告乙○○之自白與事實相符。從而，本件事證明確，被告乙○○
    前開犯行堪以認定，應予依法論科。
三、核被告乙○○所為，係犯刑法第339 條第3 項、第1 項之詐
    欺取財未遂罪及同法第158 條第1 項之僭行公務員職權罪。
    被告乙○○與甲○○、姓名年籍不詳自稱「陳先生」及綽號
    「貢丸」等人，就前開犯行，有犯意聯絡及行為分擔，均為
    共同正犯。又被告乙○○所為詐欺取財未遂與僭行公務員職
    權之行為，在自然意義上雖非完全一致，然本案依其與其餘
    共同正犯之犯罪計畫，係欲以僭行公務員職權之手段達成渠
    等詐取被害人財物之目的，且該二罪之行為間，仍有行為局
    部重疊合致之情形，依一般社會通念，認應評價為一罪方符
    合刑罰公平原則，如予分論併罰，反有過度處罰之疑，與人
    民法律感情亦未契合，是於牽連犯廢除後，適度擴張一行為
    概念，認此情形為一行為觸犯數罪名之想像競合犯，方屬適
    當（最高法院97年度台上字第1880號判決意旨參照），是被
    告乙○○所犯上述二罪，應依想像競合犯之規定，從一重之
    詐欺取財未遂罪處斷。再被告乙○○所屬之詐騙集團成員詐
    騙丙○○時，已著手詐欺行為之實行，惟因遭員警埋伏阻止
    而未能得逞，顯屬已著手於詐欺犯行之實行而不遂，為未遂
    犯，爰依刑法第25條第2 項規定減輕其刑。爰審酌被告乙○○明知詐騙集團利用一般民眾欠缺法律專業知識、對於偵審
    機關偵辦案件程序未必瞭解，及對於偵審機關人員執行職務
    公信力之信賴心理，詐取金錢之情形猖獗，竟仍為圖收取數
    千元之不當報酬，加入綽號「貢丸」所屬之詐欺集團，擔任
    監控收款角色，為虎作倀，甚屬不該，惟念及被告乙○○在
    本件犯罪之角色分工，居較次要之地位，且其犯後於本院審
    理時坦承犯行、態度良好等一切情狀，爰量處如主文所示之
    刑，並諭知如易科罰金之折算標準。至扣案之行動電話1支
    （廠牌：三星，序號：000000000000000 號）、SIM 卡2 張
    （門號：0000000000號、序號：0000000000 0000 號），係
    綽號「貢丸」之成年男子交予乙○○，至甲○○身上所扣得
    之行動電話2 支（廠牌：摩托羅拉，序號：00000000000000
    0 號、000000000000000 號）及SIM 卡2 張（門號：000000
    0000號、0000000000號），係「陳先生」交予甲○○，供渠
    等為本案犯行作為聯繫之用，且均屬渠等所屬之詐騙集團成
    員所有，業經渠等供述在卷，故均應依刑法第38條第1 項第
    2 款規定宣告沒收。
據上論斷，應依刑事訴訟法第273 條之1 第1 項、第299 條第1
項前段，刑法第28條、第158 條第1 項、第339 條第3 項、第1
項、第55條、第25條第2 項、第38條第1 項第2 款，刑法施行法
第1 條之1 第1 項、第2 項前段，判決如主文。
本案經檢察官李超偉到庭執行職務。
中    華    民    國    99    年    8     月     31   日
                    刑事第二庭  法  官  陳正偉
上列正本證明與原本無異。
如不服本判決，應於判決送達後10日內敘明上訴理由，向本院提
出上訴狀 (應附繕本) ，上訴於臺灣高等法院。其未敘述上訴理
由者，應於上訴期間屆滿後20日內向本院補提理由書「切勿逕送
上級法院」。
                                 書記官 許慧禎
中    華    民    國    99    年    8     月     31   日
附錄本案論罪科刑法條全文：
中華民國刑法第158 條
冒充公務員而行使其職權者，處3 年以下有期徒刑、拘役或5 百
元以下罰金。
冒充外國公務員而行使其職權者，亦同。
中華民國刑法第339 條
意圖為自己或第三人不法之所有，以詐術使人將本人或第三人之
物交付者，處5 年以下有期徒刑、拘役或科或併科1 千元以下罰
金。
以前項方法得財產上不法之利益或使第三人得之者，亦同。
前2 項之未遂犯罰之。
附表：
┌──┬───┬───────────────────┐
│編號│持有人│應沒收之物                            │
│    │      │                                      │
├──┼───┼───────────────────┤
│1   │甲○○│摩托羅拉行動電話貳隻（序號：0000000000│
│    │      │8712 0號、000000000000000 號）、SIM 卡│
│    │      │貳2 張（門號：0000000000號、0000000000│
│    │      │號）                                  │
├──┼───┼───────────────────┤
│2   │乙○○│三星行動電話壹支（序號：00000000000000│
│    │      │號）、SIM 卡貳張（門號：0000000000號、│
│    │      │序號：00000000000000號）              │
└──┴───┴───────────────────┘

司法院資訊處製作；財團法人民間司法改革基金會備份。
